【裁判字號】    98,交抗,2206
【裁判日期】    980918
【裁判案由】    違反道路交通管理處罰條例
【裁判全文】
臺灣高等法院交通事件裁定            98年度交抗字第2206號
抗  告  人
即受處分人  甲○○
上列抗告人因違反道路交通管理處罰條例案件，不服臺灣新竹地
方法院，中華民國98年8月10日所為裁定（98年度交聲字第322號
），提起抗告，本院裁定如下：
    主  文
抗告駁回。
    理  由
一、按高速公路及快速公路交通管制規則第9條第1項第2 款規定
    「汽車行駛高速公路，不得在路肩上行駛」。次按汽車行駛
    於高速公路，不遵使用限制、禁止、行車管制及管理事項之
    管制規則而未依規定使用路肩者，處汽車駕駛人新臺幣（下
    同）3,000元以上6,000元以下罰鍰；又汽車駕駛人有上開行
    為時，除依原條款處罰鍰外，並記違規點數1 點；道路交通
    管理處罰條例第33條第1項第9款、第63條第1項第1款分別定
    有明文。
二、本件抗告人即受處分人甲○○於民國（下同）98年1月29日
    下午2時58分許，駕駛其所有之車號IV-6695號自用小客車，
    行經國道一號北上229.5公里處，因未依規定使用路肩，為
    警政署國道公路警察局第三警察隊值勤警員以受處分人有違
    反前揭道路交通管理處罰條例第33條第1項第9款規定之行為
    ，拍照逕行舉發。嗣受處分人於應到案日期前提出申訴，經
    原處分機關即交通部公路總局新竹區監理所新竹市監理站函
    請舉發機關調查結果，認本件受處分人確有行駛高速公路未
    依規定使用路肩之違規行為，應歸責於前開車輛之實際使用
    人，即受處分人，原處分機關乃依道路交通管理處罰條例第
    33條第1項第9款、違反道路交通管理事件統一裁罰基準表之
    規定，裁處受處分人罰鍰新臺幣（下同）4,000 元，並依同
    條例第63條記違規點數1 點；有內政部警政署國道公路警察
    局98年2月13日公警局交字第ZCB170180號舉發違反道路交通
    管理事件通知單影本、交通部公路總局新竹區監理所新竹市
    監理站98年5月11日竹監新四字第裁51-ZCB170180 號違反道
    路交通管理事件裁決書各一份附卷可稽（見原法院卷第15頁
    、第21頁）。
三、受處分人甲○○在原法院之異議意旨略以：受處分人於98年
    1月29 日下午，自中山高速公路北上西螺至員林路段，突然
    湧現大量車潮，此時為春節假期期間，執勤人員亦未為有效
    管制，且多輛車輛亦行駛路肩，使受處分人誤以為有開放路
    肩行駛等語，爰聲明異議，請求撤銷原處分云云。惟查：
  (一)受處分人於前揭時地駕駛其所有之IV-6695號自用小客車，
    違規行駛路肩，經內政部警政署國道公路警察局第三警察隊
    執勤員警拍照存證，並逕行舉發之事實，有採證照片4幀附
    卷可證（見原法院卷第9頁）；且為受處分人所不否認，是
    受處分人確有於前揭時間，在國道一號北上229.5公里處，
    未依規定使用路肩之違規事實，堪以認定。
  (二)受處分人雖以前詞置辯，惟按所謂「路肩」，係是指設於車
    道之外側，路面邊線與護欄或邊溝間之部分，又執行任務之
    救護車、消防車、警備車、工程車、救濟車及吊車得不受有
    關行駛路肩之限制，道路交通標誌標線號誌設置規則第 183
    條及高速公路及快速公路交通管制規則第9條第2項、第12條
    第2 項分別訂有明文。考其立法目的，係在促令汽車駕駛人
    安全駕駛，並確實空出路肩車道，供因機件故障或其他緊急
    情況無法繼續行駛之車輛暫時停車待援，或執行任務之救護
    車、消防車、警備車、工程車、救濟車及吊車得以順利執行
    道路救護、救援之工作。受處分人既領有合格之汽車駕駛執
    照，並實際參與道路交通之運作，對此等交通規則自負有知
    悉之義務。況舉發當日為國定連續假日，各地道路壅塞、車
    流量大，為維護自身及他人之用路安全與行車順暢，更應確
    實遵守上揭各項交通規則。
  (三)至受處分人辯稱：當時因車輛擠滿路面，至受處分人誤認有
    開放路肩行駛云云，然經原法院函詢交通部臺灣區○道○○
    ○路局，該局函覆：98年1月29日下午2點至3點，國1北上22
    9K至230K處並無開放車輛行駛路肩等語，有該局中區工程處
    98年6月17日中管字第0980004738號函在卷可按（見原法院
    卷第20頁），則受處分人尚不得僅憑一己主觀之認定，而冀
    圖解免其違規之責。基上，受處分人前開所辯，均係空言飾
    卸之詞，諉無可採。
  (四)再查，依高速公路及快速公路交通管制規則，高速公路路肩
    原則上禁止行駛，例外始開放行駛，汽車駕駛人自有注意遵
    行之義務；本件受處分人違規行駛路肩之上開時間、地點並
    無開放行駛路肩，且受處分人並無顯然不可注意之情事。受
    處分人於上開時間、地點違規行駛路肩之事實極為明確，有
    內政部警政署國道公路警察局第三警察隊執勤員警採證照片
    為證，因此，受處分人所辯各節，均不足採；其駕車行駛於
    高速公路，未依規定使用路肩之違規事證明確。
四、抗告意旨雖辯稱：(一)抗告人甲○○年紀大，不會開快車違規
    行使路肩。此次被處分係因大車潮被迫擠到路肩，並非路況
    良好個別違規被照相，抗告人也未曾有行使路肩違規紀錄。
    (二)在大車潮出現時，管理單位管理疏失，值勤人員應積極作
    為疏導交通，維持交通秩序，然而沿路全未見巡邏車疏導交
    通，維持交通秩序。反而消極不作為，巡邏車躲在路邊等待
    獵物上門，照片開單處分，充滿無為而治思想。如果有值勤
    人員巡邏維持交通秩序，也不致有這麼多車量行駛路肩。(三)
    承審法官請體察實情，體恤用路人苦情、管理、處罰並審酌
    。人民納稅也希望有暢通的道路可行駛，不希望被關在大車
    潮中，寸步難行，更不希望在大車潮中，管理單位措手無策
    ，任由交通混亂，還要躲在暗處採證處罰云云。惟抗告人所
    陳上開情事縱然屬實，亦無法阻卻抗告人違規之情事，況且
    由上開採證照片觀之，雖然高速公路上車流量較大，但是並
    非雜亂無序，各車道上之車輛仍依序前進，並無抗告人所述
    相互爭道之情事，且亦難由採證照片中認定抗告人係遭他車
    被迫擠到路肩。從而，抗告意旨執前詞指摘原法院裁定不當
    ，委無足採；本件抗告為無理由，應予駁回。
據上論結，應依道路交通案件處理辦法第26條，刑事訴訟法第41
2條，裁定如主文。
中    華    民    國    98    年    9     月    18    日
                  刑事第三庭審判長法  官   陳博志
                                  法  官   許文章
                                  法  官   陳德民
以上正本證明與原本無異。
不得再抗告。
                                  書記官   高麗雯
中    華    民    國    98    年    9     月    21    日


司法院資訊處製作；財團法人民間司法改革基金會備份。
